【裁判字號】    99,交聲,1000
【裁判日期】    991021
【裁判案由】    違反道路交通管理處罰條例聲明異議
【裁判全文】
臺灣士林地方法院交通事件裁定        99年度交聲字第1000號
原處分機關  臺北市交通事件裁決所
異  議  人
即受處分人  甲○○
上列異議人即受處分人因違反道路交通管理處罰條例案件，對於
臺北市交通事件裁決所民國99年8 月25日北市裁罰字第裁22-ZIQ
030375號裁決聲明異議（原舉發案號：內政部警政署國道公路警
察局舉發違反道路交通管理事件通知單公警局交字第ZIQ030375
號），本院裁定如下：
    主  文
原處分撤銷。
    理  由
一、按受處分人，不服道路交通管理處罰條例第8 條所定主管機
    關所為之處罰，得於接到裁決書之翌日起20日內，向管轄地
    方法院聲明異議，道路交通管理處罰條例第87條第1 項定有
    明文。次按違反道路交通管理事件統一裁罰基準及處理細則
    第5 條規定，處理違反道路交通管理事件，有關文書送達之
    程序，依行政程序法之規定。而行政程序法第72條第1 項前
    段、第78條第1 項第1 款、第2 項、第3 項規定：送達，於
    應受送達人之住居所為之；又應為送達之處所不明者，行政
    機關為避免行政程序遲延，認為有必要時或當事人變更其送
    達之處所而不向行政機關陳明，致有應為送達之處所不明者
    ，行政機關得依行政程序法第80條以下所定程序，依職權命
    為公示送達。所謂「應為送達之處所不明」，須已用盡相當
    之方法探查，仍不知其應為送達之處所者，始足當之。
二、原處分意旨略以：異議人即受處分人甲○○所有之車牌號碼
    CN-2796 號自用一般小客貨車，於民國98年9 月14日21時53
    分許，行經國道5 號高速公路頭城收費站北向第3 車道之電
    子收費ETC 車道，因未申裝ETC 車內設備單元（簡稱e 通機
    ）而行駛電子收費車道，經遠通電收股份有限公司（下稱遠
    通公司）以公示送達方式催繳，未能於繳費期限99年5 月31
    日期限內完成繳納，經內政部警政署國道公路警察局以其於
    補繳期限終止日之次日即99年6 月1 日成立「汽車行駛於應
    繳費之公路，不依規定繳費」之違規行為，而逕行製單舉發
    ，嗣經異議人申訴後，經原處分機關即臺北市交通事件裁決
    所函請交通部臺灣區○道○○○路局頭城收費站調查結果，
    仍認異議人有前開違規行為，而依道路交通管理處罰條例第
    27條第1 項規定，於99年8 月25日以北市裁罰字第裁22-ZIQ
    030375號裁決書，裁處異議人罰鍰新臺幣（下同）3,000 元
    。
三、異議意旨略以：伊於98年9 月14日誤駛電子收費車道之罰鍰
    600 元已繳，不知還有一張50元通行費通知單，伊搬2 次家
    都未收到通行費通知單，迨99年7 月間搬至臺北市○○區○
    ○街34號3 樓，卻收到一張3,000 元罰單，伊罰鍰600 元都
    已繳，不可能省下50元通行費，據此聲明異議等語。
四、經查：
  (一)本院依職權查詢結果，異議人即受處分人甲○○之戶籍地址
    自89年6 月27日起遷入臺北市○○區○○路39之51號地下2
    層之15，迄99年1 月5 日遷籍至臺北市○○區○○街525 巷
    6 弄3 號4 樓，再於99年7 月14日遷至臺北市○○區○○街
    34號，至今未再異動，此有法務部戶役政連結作業系統個人
    基本資料查詢結果1 紙、全戶戶籍資料查詢結果4 紙及遷徙
    紀錄資料查詢結果3 紙附卷可稽。
  (二)按交通部臺灣區○道○○○路局為辦理電子收費申裝及欠費
    追繳作業，依據「公路通行費徵收管理辦法」相關規定訂定
    「交通部臺灣區○道○○○路局電子收費申裝及欠費追繳作
    業注意事項」第13條第2 項前段規定：營運單位應依高速公
    路局查明之車籍資料，製發「補繳通行費及作業處理費通知
    單」，追繳通行費並加收作業處理費用。查本件遠通公司之
    補繳通行費及作業處理費通知單（下稱通知單），係於98年
    10月6 日向異議人89年6 月27日遷籍異動後之戶籍登記地址
    即「臺北市○○區○○路39之51號地下2 層之15」寄送投遞
    ，由玉川溫泉大樓管理委員會代收後，以無法投交收件人而
    退回，嗣經郵局以應受送達人「遷移不明」之理由，於98年
    10月8 日退回遠通公司，而未完成合法送達，故嗣後遠通公
    司因認應為送達之處所不明，直至99年5 月12日始將應送達
    之通知單依法為公示送達程序，以上有系爭通知單、送達證
    書、公示送達資料在卷可資佐證。然異議人業於99年1 月5
    日即遷籍至臺北市○○區○○街525 巷6 弄3 號4 樓，已如
    上述，遠通公司於該通知單遭退回後，事隔7 個月之久方辦
    理公示送達，其依法應可再查明異議人之戶籍地址是否變更
    ，再對新址為送達，卻未盡相當之探查義務，本件遠通公司
    公示送達程序即難謂為完備，其送達程序顯有瑕疵，不生公
    示送達之效力。
  (三)是本件遠通公司應送達於異議人之通知單既未合法送達，異
    議人未於期限內補繳，遭致原處分機關科處罰鍰之不利益，
    實不應歸責於異議人，依程序優先於實體原則，自無從因嗣
    後舉發通知單及裁決書已合法送達，逕行對異議人裁處罰鍰
    3,000 元，即認已經補正前開送達程序。原裁決確有欠妥之
    處，本件異議人據此聲明異議，為有理由，應撤銷原處分，
    另請原處分機關為適法之處理。
據上論斷，應依道路交通案件處理辦法第20條，裁定如主文。
中    華    民    國    99    年    10    月    21    日
                  交通法庭法  官  黃潔茹
以上正本證明與原本無異。
如不服本裁定應於送達後5 日內向本院提出抗告狀。
                          書記官  夏珍珍
中    華    民    國    99    年    10    月    21    日

司法院資訊處製作；財團法人民間司法改革基金會備份。
